【裁判字號】    89,上易,4222
【裁判日期】    891230
【裁判案由】    詐欺
【裁判全文】
臺灣高等法院刑事判決                          八十九年度上易字第四二二二號
    上  訴  人  臺灣新竹地方法院檢察署檢察官
    被      告  丙○○
                乙○○○
右上訴人因被告詐欺案件，不服臺灣新竹地方法院八十九年度易字第七四五號，中華
民國八十九年十月四日第一審判決（起訴案號：臺灣新竹地方法院檢察署八十九年度
偵字第六九八號）提起上訴，本院判決如左：
    主  文
上訴駁回。
    理  由
一、公訴意旨略以：被告丙○○、乙○○○係夫妻，二人共同意圖為自己不法之所有
    ，明知自己已無償還能力，竟於民國（下同）八十一年間某日，利用許耀廷（另
    案經檢察署通緝中）與告訴人甲○○相識之關係，由被告丙○○出面，藉詞其在
    苗栗縣所興建之「唐翁新世界」國宅亟須款項週轉，使告訴人甲○○陷於錯誤，
    而貸予現款新台幣（下同）五百一十八萬元，並交付之，同時由被告乙○○○以
    其之名義開立同額支票，經被告丙○○背書後，交付予告訴人甲○○以為擔保。
    屆期上開支票遭退票，被告丙○○、乙○○○又以同額之本票換回前述支票，惟
    本票到期後仍無從兌現，被告丙○○、乙○○○即四處躲避，至八十二年八月二
    十四日復書立「切結書」略以願委請許耀廷全權處理有關債務，用以搪塞告訴人
    甲○○，然被告丙○○、乙○○○二人仍未見還款，更避不見面，出國多年，告
    訴人甲○○至此始知受騙，因認被告二人均涉有刑法第三百三十九條第一項之詐
    欺取財罪嫌云云。
二、按「犯罪事實應依證據認定之，無證據不得推定其犯罪事實」，刑事訴訟法第一
    百五十四條定有明文。次按「刑法第三百三十九條第一項詐欺罪之成立，以意圖
    為自己或第三人不法所有，以詐術使人將本人或第三人之物交付為要件。所謂以
    詐術使人交付，必須被詐欺人因其詐術而陷於錯誤，若其所用方法，不能認為詐
    術，亦不致使人陷於錯誤，即不構成該罪。」（參最高法院著有四十六年台上字
    第二六０號判例要旨）。因此苟無直接或間接證據，足資證明被告確有詐欺之不
    法所有意圖及行使詐術者，即與詐欺罪之構成要件不該當，自應諭知無罪之判決
    。
三、訊據被告丙○○、乙○○○均堅決否認有公訴人所指之詐欺取財犯行，被告丙○○辯稱：其根本不認識告訴人甲○○，亦不曾向之借款，是地下錢莊許耀廷把我
    向他週轉抵押之支票交給甲○○，其當時不知許耀廷將支票轉給告訴人甲○○等
    語；被告乙○○○則辯稱：公司業務，均由其先生（按：即被告丙○○）處理，
    其並未參與，也不認識告訴人甲○○等語。而公訴人據以認定被告二人涉有詐欺
    取財罪嫌，無非以告訴人甲○○指述甚詳，並有切結書、苗栗縣政府建設局八二
    栗建管苗字第四八八號建造執照、本票裁定、有關函件及土地登記簿謄本在卷可
    稽，復以被告二人空言係遭他人倒債，始無法還款予告訴人，但對係遭何人倒帳
    、詳情如何，均一再拖延，亦無法提出具體資料，以供查證等語為其論據。
四、經查：
  (一)、被告丙○○所立之「切結書」（見八十九年度偵字第六九八號卷第四十五頁）
      ，依其內容，係委請許耀廷處理公司資金調度之問題，而公司若未照約定事項
      辦理，則公司之有價證券及公司無條件過戶給許耀廷。由此切結書觀之，有關
      公司資金之問題，係被告丙○○與許耀廷間之關係，與告訴人甲○○並無任何
      關聯。
  (二)、而告訴人甲○○於偵查時及原審審理中，亦陳稱是許耀廷出面與之交涉。又被
      告丙○○與告訴人甲○○書立之和解書上亦記載，僅借款總額五百一十八萬元
      中之一百萬元部分，係由被告丙○○與許耀廷一同前往告訴人甲○○住處取款
      （原審卷第五十二頁反面參照），此點亦為告訴人甲○○於原審審理中所自陳
      （原審卷第十九頁參照）。惟被告丙○○僅前去取款，其借款交涉之人仍為許
      耀廷，即便告訴人甲○○有受詐欺而交付借款之情形，對其施以詐術之人亦非
      被告，已屬明顯。
  (三)、更何況如果被告丙○○有施用詐術，其對象應是許耀廷，蓋被告丙○○以其妻
      乙○○○名義所開立並由其本人背書之支票原先是交給「唐翁新世界」國宅之
      合建股東陳鏘民（已死亡），後來支票轉到許耀廷手上，因此許耀廷成為其債
      權人，而因當時其財務調度有問題，始以其妻名義開立之本票換回許耀廷所執
      之支票，至於前揭支票、本票為何輾轉流至告訴人甲○○處，被告二人並不知
      情。
  (四)、雖被告丙○○對於告訴人甲○○所指述之借款已為承認，並與之書立和解書分
      次償還，但亦僅是被告丙○○與告訴人甲○○之間的債權債務關係，係屬民事
      糾葛。
  (五)、至於被告乙○○○，其雖與被告丙○○係夫妻關係，並任公司之會計工作，但
      被告丙○○亦一再陳稱其並無參與公司業務，之所以會用乙○○○之名義開立
      支票、本票，乃屬票據信用問題。而依前揭事證，既已確認被告丙○○並無本
      案告訴人甲○○所指訴之詐欺犯行，則被告乙○○○即無與之具有詐欺犯意聯
      絡之情形，自不待言。
五、綜上所陳，被告二人既非向告訴人甲○○施用詐術之人，而係委由許耀廷處理資
    金調度後，被告丙○○一同前往告訴人甲○○處取款而已，足認其辯稱未詐欺告
    訴人甲○○等情尚屬可採，檢察官所舉證據，尚不足證明被告二人確有詐欺犯行
    。此外本院復查無其他確切證據，足資認定被告二人確有詐欺之犯行，因不能證
    明被告二人犯罪，原審為無罪之諭知核無不合，檢察官上訴意旨仍以被告二人所
    開立交付予告訴人甲○○之支票、本票無一兌現，及被告二人係夫妻，同出同入
    ，且被告乙○○○負責會計工作等，顯見被告二人必有詐欺罪之犯意聯絡即不可
    採，是上訴非有理由，應予駁回。
據上論斷，應依刑事訴訟法第三百六十八條判決如主文。
本案經檢察官郭啟東到庭執行職務。
中      華      民      國      八十九      年    十二    月    三十    日
                              臺灣高等法院刑事第二十一庭
                                  審判長法  官  葉  騰  瑞
                                        法  官  莊  明  彰
                                        法  官  黃  國  忠
右正本證明與原本無異。
不得上訴。
                                        書記官  劉  貞  達
中      華      民      國      九十      年      一      月     二     日


司法院資訊處製作；財團法人民間司法改革基金會備份。
